【裁判字號】    99,簡抗,11
【裁判日期】    990608
【裁判案由】    停止執行
【裁判全文】
臺灣板橋地方法院民事裁定              99年度簡抗字第11號
抗  告  人  甲○○
相  對  人  丙○○
            乙○○
以上抗告人與相對人間聲請停止執行事件，對於本院板橋簡易庭
民國99年5 月4 日所為裁定（99年度板聲字第43號），提起抗告
，本院裁定如下：
    主  文
原裁定廢棄。
相對人於第一審之聲請駁回。
抗告程序費用由相對人連帶負擔。
    理  由
一、抗告意旨略以：原裁定以非訟事件法第195 條認相對人有該
    條所稱之事由，惟該條規定係以本票偽造或變造為前提，始
    有適用免供擔保及應停止執行程序。然查，相對人雖有向鈞
    院提起確認本票債權不存在之訴，惟其所提之確認之訴，係
    確認系爭本票債權超過新台幣（下同）50萬元以外之債權不
    存在，而非以系爭本票係以偽造或變造為主張提起確認訴訟
    ，顯然原裁定係誤以該確認本票債權不存在屬於非訟事件法
    第195 條規定，為此提起本件抗告，並聲明廢棄原裁定等語
    。
二、按強制執行程序開始後，除法律另有規定外，不停止執行。
    有回復原狀之聲請，或提起再審或異議之訴，或對於和解為
    繼續審判之請求，或提起宣告調解無效之訴、撤銷調解之訴
    ，或對於許可強制執行之裁定提起抗告時，法院因必要情形
    或依聲請定相當並確實之擔保，得為停止強制執行之裁定。
    強制執行法第18條固有明文，惟債權人所持之執行名義為本
    票裁定時，依非訟事件法第195 條第1 、2 、3 項規定：「
    發票人主張本票係偽造、變造者，於前條裁定送達後二十日
    內，得對執票人向為裁定之法院提起確認之訴。」、「發票
    人證明已依前項規定提起訴訟時，執行法院應停止強制執行
    。但得依執票人聲請，許其提供相當擔保，繼續強制執行，
    亦得依發票人聲請，許其提供相當擔保，停止強制執行。」
    、「發票人主張本票債權不存在而提起確認之訴不合於第一
    項之規定者，法院依發票人聲請，得許其提供相當並確實之
    擔保，停止強制執行。」。從而，本票發票人如於收受本票
    裁定後20日內，以本票係經偽造、變造為由對於執票人提起
    確認本票債權不存在之訴時，發票人僅須證明已依法提起該
    訴訟，執行法院即應停止強制執行程序，於此情形發票人自
    無庸聲請受訴法院另為停止執行之裁定。
三、本件抗告人前以其持有相對人所簽發，如附表所示之本票3
    紙，屆期提示未獲清償為由，向本院聲請裁定准予強制執行
    ，經本院於民國99年3 月30日以99年度司票字第1490號裁定
    准許，該裁定於99年4 月2 日送達相對人，相對人於該裁定
    送達後之20日內即99年4 月22日，對抗告人提起確認本票債
    權不存在之訴，主張其等共同簽發之如附表所示之本票3 紙
    ，係供周鳳珠、張秀如、周陳隨、周素娥4 人擔保用之未記
    載受款人之本票，而遭抗告人變造私自填寫受款人為抗告人
    甲○○等語（見相對人起訴狀第3 頁），並聲明求為判決：
    「確認被告（即抗告人）持有原告（即相對人）共同簽發面
    額各100 萬元之3 紙共300 萬元之本票，於超過50萬元以外
    之債權不存在。」（本院99年度板簡字第698 號），有本院
    99年度司票字第1490號裁定、送達證書附於本院99年度司票
    字第1490號民事聲請卷，及相對人之起訴狀附於本院99年度
    板簡字第698 號民事卷可稽，業經本院調閱上開民事卷查明
    。因此，相對人既為附表所示3 紙本票之發票人，且已於收
    受本院99年度司票字第1490號裁定後20日內，以該本票係經
    變造為由，提起確認本票債權逾50萬元部分不存在之訴，則
    依非訟事件法第195 條第2 項前段規定，相對人僅需向執行
    法院證明已提起上開訴訟，執行法院即應就系爭本票債權超
    過50萬元部分停止強制執行程序，無庸受訴之民事庭法院另
    為停止執行之裁定。至就系爭本票債權於50萬元範圍內，相
    對人既未對抗告人提起確認之訴，則相對人此部分停止執行
    之聲請，與非訟事件法第195 條規定不符，自無從准許。
四、從而，相對人本件停止執行之聲請，於50萬元之執行債權範
    圍內，不應准許；逾50萬元部分，相對人應逕向執行法院為
    起訴之證明，亦無庸受訴之民事庭法院另為停止執行之裁定
    。故相對人聲請裁定停止強制執行，於法無據，應予駁回。
    原審准相對人之聲請，尚有可議。抗告意旨求為廢棄改判，
    為有理由，自應由本院改裁定如主文第二項所示。
五、據上論結，本件抗告為有理由，爰依非訟事件法第21條第2
    項、第23條、第46條、民事訴訟法第436 條之1 第3 項、第
    492 條、第85條第2 項、第78條，裁定如主文。
中    華    民    國    99    年    6     月    8     日
                  民事第一庭    審判長法  官  李世貴
                                      法  官  陳翠琪
                                      法  官  黃信樺
以上正本係照原本作成。
如不服本裁定，僅得於收受本裁定正本後10日內，以適用法規顯
有錯誤為理由，向本院提出再抗告狀，（須附繕本一份及繳納再
抗告裁判費新台幣1,000 元）。
中    華    民    國    99    年    6     月    8     日
                                     書記官  李佳靜

司法院資訊處製作；財團法人民間司法改革基金會備份。
